臺灣高等法院刑事判決
111年度交上訴字第25號
上  訴  人  臺灣新北地方檢察署檢察官
上  訴  人  
即  被  告  余偉齊


選任辯護人  陳俊安律師
上列上訴人等因被告過失致死案件，不服臺灣新北地方法院110
年度審交訴字第94號，中華民國110年11月24日第一審判決（起
訴案號：臺灣新北地方檢察署110年度調偵字第930號），提起上
訴，本院判決如下：
    主  文
上訴駁回。
余偉齊緩刑貳年。
    事  實
一、余偉齊考領有職業聯結車駕駛執照，於民國109年11月17日
    上午11時28分許，駕駛車牌號碼000-000號營業小貨車，沿
    新北市三峽區大德路由北往南方向行駛，行經大德路與學成
    路交岔路口（其行向號誌為綠燈）欲左轉進入學成路時，本
    應注意車前狀況，隨時採取必要之安全措施，且汽車行近行
    人穿越道，遇有行人穿越時，無論有無交通指揮人員指揮或
    號誌指示，均應暫停讓行人先行通過，依當時天候晴、日間
    有自然光線、柏油路面乾燥、無缺陷、無障礙物、視距良好
    等情，並無不能注意之情事，竟疏未注意車前狀況及禮讓行
    人先行，貿然左轉，適有李振維步行於行人穿越道上欲穿越
    學成路（大德路南往北方向），余偉齊所駕車輛左前車頭撞
    擊李振維，致其倒地，受有頭部外傷併頸椎骨折與顱內出血
    、口腔內及右耳有出血、右肩、右大腿擦傷、右髖部、雙臀
    部、上腹部瘀青等傷害，經送醫急救後，仍於109年11月17
    日上午12時44分許，因頭部外傷併頸椎骨折與顱內出血之傷
    害導致中樞神經性休克死亡。余偉齊於肇事後，在有偵查權
    限之警察機關尚不知何人為肇事者前，向據報前往現場處理
    之員警陳述車禍發生經過而自首並願接受裁判。
二、案經李振維之女李萬芳訴由新北市政府警察局三峽分局報告
    臺灣新北地方檢察署檢察官偵查起訴。 
    理  由
一、證據能力
  ㈠按被告以外之人（包括證人、鑑定人、告訴人、被害人及共
    同被告等）於審判外之陳述雖不符刑事訴訟法第159 條之1
    至之4等4條之規定，而經當事人於審判程序同意作為證據，
    法院審酌該言詞陳述或書面陳述作成時之情況，認為適當者
    ，亦得為證據。當事人、代理人或辯護人於法院調查證據時
    ，知有第159條第1項不得為證據之情形，而未於言詞辯論終
    結前聲明異議者，視為有前項之同意，刑事訴訟法第159條
    之5定有明文。經查，本院以下所引用被告以外之人於審判
    外之陳述，檢察官、被告余偉齊及辯護人於本院準備程序中
    ，分別表示同意或不爭執證據能力（本院卷第122至123頁）
    ，復於審判期日就本院提示之前揭證據方法於言詞辯論終結
    前，未就所調查之證據主張有刑事訴訟法第159條第1項不得
    為證據之情形，本院審酌各該證據資料製作時之情況，亦無
    違法不當或證明力明顯過低之瑕疵，以之作為證據應屬適當
    ，依刑事訴訟法第159條之5規定，認該等證據均具證據能力
    。
　㈡本判決所引用之非供述證據部分，與本案均有關聯性，亦無
    證據證明係實施刑事訴訟程序之公務員以不法方式所取得，
    亦無刑事訴訟法第159條之4顯有不可信之情況與不得作為證
    據之情形，且經本院於審理期日依法進行證據之調查、辯論
    ，依刑事訴訟法第158條之4之反面解釋，應有證據能力。
二、上揭事實，業據被告於警詢、偵查、原審及本院審理時均坦
    承不諱，並據告訴人李萬芳於警詢時指訴在卷，且有證號查
    詢汽車駕駛人、車輛詳細資料報表各1紙、肇事車輛過磅照
    片3張、道路交通事故現場圖、道路交通事故調查報告表㈠、
    ㈡各1份、道路交通事故照片18張、監視器錄影畫面截圖照片
    4張、行車紀錄器錄影畫面截圖照片3張、道路交通事故當事
    人酒精測定紀錄表、道路交通事故肇事人自首情形記錄表、
    新北市政府警察局舉發違反道路交通管理事件通知單各1 紙
    、行車紀錄器及監視器錄影畫面光碟1 片、新北市政府警察
    局三峽分局轄內李振維車禍死亡案現場勘察報告及附件（含
    道路交通事故現場圖、現場勘察照片、勘察採證同意書、證
    物清單、相關卷宗影本）附卷可稽（100年度相字第1508號
    卷〈下稱相驗卷〉第15至18頁、第28至47頁、第73至133頁）
    ；又被害人因本件交通事故，受有前揭傷害，經送往亞東紀
    念醫院急救後，仍因頭部外傷併頸椎骨折與顱內出血、中樞
    神經性休克，於109年11月17日上午12時44分許死亡等情，
    業據檢察官督同法醫師相驗鑑定死因，製有檢察官勘驗筆錄
    、訊問筆錄、臺灣新北地方檢察署相驗屍體證明書、法醫檢
    驗報告書各1份、相驗照片34張及亞東紀念醫院診斷證明書1
    份在卷可佐（相驗卷第14頁、第50至51頁、第54至71頁）。
    按汽車行近行人穿越道，遇有行人穿越時，無論有無交通指
    揮人員指揮或號誌指示，均應暫停讓行人先行通過；又汽車
    行駛時，駕駛人應注意車前狀況，並隨時採取必要之安全措
    施，道路交通安全規則第103條第2項、第94條第3項分別定
    有明文。被告於案發時為具有通常智識、心智正常且領有職
    業聯結車駕駛執照之成年人，對於上開交通規則不容諉為不
    知，觀諸前揭卷附道路交通事故調查報告表㈠所載，案發當
    時天候晴、日間有自然光線、柏油路面乾燥無缺陷、無障礙
    物、視距良好，足見被告並無不能注意之情事，被告駕駛車
    輛行經肇事交岔路口行人穿越道，未暫停讓被害人先行通過
    ，且未注意車前狀況而肇事，被告之駕駛行為具有過失，至
    為灼然。又被害人因本件車禍事故，經送醫救治仍因傷重死
    亡，堪認被告之過失行為與被害人之死亡間，具相當因果關
    係，被告之任意性自白核與事實相符，應堪採信。綜上，本
    案事證明確，被告犯行堪以認定，應予依法論科。
三、論罪
  ㈠刑法總則之加重，係概括性之規定，所有罪名均一體適用；
    刑法分則之加重，係就犯罪類型變更之個別犯罪行為予以加
    重，成為另一獨立之罪名。道路交通管理處罰條例第86條第
    1 項關於汽車駕駛人，行駛人行道或行經行人穿越道不依規
    定讓行人優先通行，因而致人受傷或死亡，依法應負刑事責
    任者，加重其刑至2分之1之規定，係就刑法第276條過失致
    人於死罪、同法第284條過失傷害（及致重傷）罪之基本犯
    罪類型，對於加害人為汽車駕駛人，於從事駕駛汽車之特定
    行為時，因而致人受傷或死亡之特殊行為要件予以加重處罰
    ，已就上述刑法第276條、第284條各罪犯罪類型變更之個別
    犯罪行為予以加重，而成另一獨立之罪名，自屬刑法分則加
    重之性質（最高法院99年度台非字第198號判決意旨參照）
    。故核被告所為，係犯道路交通管理處罰條例第86條第1項
    、刑法第276條之汽車駕駛人，行經行人穿越道不依規定讓
    行人優先通行，因而過失致人於死罪，並應依前揭道路交通
    管理處罰條例之規定加重其刑。
  ㈡被告於車禍發生後，在犯罪未被有偵查權限之機關或公務員
    發覺前，主動向據報前往現場處理之員警表明係肇事者，而
    願接受裁判之情形，有道路交通事故肇事人自首情形記錄表
    1份在卷可考（相驗卷第46頁），合於自首要件，爰依刑法
    第62條前段規定減輕其刑，並依法先加後減之。
四、上訴駁回之理由
　㈠原審經詳細調查及審理後，為相同之認定，並審酌被告駕駛
    汽車參與道路交通，本應小心謹慎以維自身及他人之安全，
    行近行人穿越道，遇有行人穿越時，竟未禮讓正由行人穿越
    道穿越馬路之行人先行及疏未注意車前狀況而肇事，其過失
    情節甚重，並肇致被害人李振維死亡之結果，對被害人家屬
    造成無可彌補之創傷，且於原審未與被害人家屬達成和解，
    賠償被害人家屬之損失，並兼衡被告前無犯罪科刑紀錄，素
    行尚佳，自陳高職畢業之智識程度、現從事物流工作、須撫
    養配偶及1名小孩之生活狀況，及犯罪後坦承犯行之態度等
    一切情狀，量處有期徒刑1年。經核原審認事用法，均無違
    誤，量刑亦稱允恰，應予維持。　　　
　㈡檢察官上訴意旨略以：被告所為，造成告訴人李萬芳及被害
    人其他家屬精神上莫大之創傷與無可挽回之遺憾，且自案發
    迄今，被告從未至被害人靈前上香、告別式亦未到場，於原
    審宣判前未與告訴人達成和解，足認被告案發後非真摯反省
    己身過錯，亦未真心彌補損害，原審量處有期徒刑1年，顯
    屬過輕等語。被告上訴意旨略以：被告坦承犯行，被告行經
    該路口在左轉一瞬間見到被害人時已經煞車不及，致撞擊被
    害人，歷時僅1秒鐘，相較一般車禍案件，被告之過失情節
    較低，被告於案發後已盡力與被害人家屬達成和解，請求從
    輕量刑等語。惟按量刑之輕重，係屬為裁判之法院得依職權
    裁量之事項，苟其量刑已以行為人之責任為基礎，並斟酌刑
    法第57條所列一切情狀，在法定刑度內，酌量科刑，如無偏
    執一端，致明顯輕重失衡情形，不得遽指為不當或違法（最
    高法院72年度台上字第6696號判例、99年度台上字第189號
    判決意旨參照）。又刑罰之量定屬法院自由裁量之職權行使
    ，但仍應審酌刑法第57條所列各款事由及一切情狀，為酌量
    輕重之標準，並非漫無限制，在同一犯罪事實與情節，如別
    無其他加重或減輕之原因，下級法院量定之刑，亦無過重或
    失輕之不當情形，則上級法院對於下級法院之職權行使，原
    則上應予尊重（最高法院85年度台上字第2446號判決意旨參
    照）。查原審判決關於科刑部分，已於理由內說明其審酌之
    量刑事由，就檢察官及被告上訴意旨所指之量刑事項，業予
    審酌，原審復已以行為人之責任為基礎，斟酌刑法第57條所
    列一切情狀，並未逾越法定刑度，亦無裁量濫用之情形，所
    量之刑亦屬允當，並無應構成撤銷之事由，尚難認有何量刑
    過輕或過重之虞。檢察官及被告上訴，均無理由，應予駁回
    。
五、末查被告前未曾因故意犯罪而受有期徒刑以上刑之宣告，有
    本院被告前案紀錄表1紙在卷可稽，被告因一時駕車疏失，
    致罹刑典，固有不當，惟自偵查至審理中始終坦承犯行，且
    業與告訴人達成和解，並支付賠償金額，此有臺灣新北地方
    法院板橋簡易庭111年板簡字第690號和解筆錄1份在卷可按
    （本院卷第143頁），被告顯已知所錯誤，並盡力彌補，其
    經此偵、審程序及刑之宣告後，應知警惕而無再犯之虞，原
    審所宣告之刑以暫不執行為當，爰依刑法第74條第1項第1款
    規定諭知緩刑2年，以啟自新。　　　　
據上論斷，應依刑事訴訟法第368條、刑法第74條第1項第1款，
判決如主文。　　
本案經檢察官周懿君提起公訴，檢察官王凌亞提起上訴，檢察官
許仲瑩到庭執行職務。
中　　華　　民　　國　　111 　年　　6 　　月　　2 　　日
                  刑事第九庭    審判長法　官  潘翠雪
                                      法　官  陳信旗
                                      法　官  俞秀美
以上正本證明與原本無異。
如不服本判決，應於收受送達後20日內向本院提出上訴書狀，其
未敘述上訴之理由者並得於提起上訴後20日內向本院補提理由書
（均須按他造當事人之人數附繕本）「切勿逕送上級法院」。
                                      書記官  謝崴瀚
中　　華　　民　　國　　111 　年　　6 　　月　　2 　　日